臺灣桃園地方法院民事裁定
111年度抗字第122號
抗  告  人  利墾工業有限公司


兼
法定代理人  李輝中  

相  對  人  周永鴻  
上列當事人間聲請本票裁定事件，抗告人對於民國111年6月20日
本院111年度票字第1665號裁定提起抗告，本院裁定如下：
    主  文
原裁定關於准對抗告人李輝中為強制執行部分及命抗告人李輝中
連帶負擔程序費用之裁判均廢棄。
上開廢棄部分，相對人在原審之聲請駁回。
其餘抗告駁回。
抗告程序費用新臺幣壹仟元，由相對人負擔二分之一，餘由抗告
人利墾工業有限公司負擔。
    理  由
一、本件相對人以其執有抗告人於民國109年5月8日共同簽發免
    除作成拒絕證書之本票1紙（下稱系爭本票），內載金額新
    臺幣（下同）54萬元，到期日109年6月10日，詎於到期日後
    經提示未獲付款，為此聲請裁定許可對抗告人為強制執行，
    並提出系爭本票為證。原裁定准許對抗告人為強制執行。
二、抗告意旨：系爭本票未經提示。且抗告人李輝中為系爭本票
    發票人利墾工業有限公司（下稱利墾公司）之代表人，並無
    為共同發票人之意思。利墾公司因承攬報酬之事開立系爭本
    票，因仲鎰企業社並未交付其受託製作之模具，利墾公司遂
    行使同時履行抗辯拒絕支付票款，孰料相對人竟執系爭本票
    聲請裁定強制執行等語。並聲明：原裁定廢棄。
三、本院之判斷：
  ㈠按在票據上簽名者，依票上所載文義負責。二人以上共同簽
    名時，應連帶負責，票據法第5條定有明文。代理人為本人
    發行票據，未載明為本人代理之旨而簽名於票據者，應自負
    票據上之責任，固為票據法第9條所明定，惟一般公司行號
    之董事或經理人代理公司行號發行票據者，僅於票據上緊接
    公司行號簽章之後蓋用其印章，而未表明代理之旨者，所在
    多有。公司董事經該公司董事長授權代理該公司簽發票據，
    自屬有權代理該公司簽發系爭本票，則其在系爭本票發票人
    欄以該公司名義蓋該公司名章，並緊接其後蓋其印章，雖未
    載明代理人字樣，惟由該票據記載之方式，依一般社會觀念
    衡之，已足認其與該公司之間有代理關係存在，尚難謂非有
    為本人代理之旨之記載，自非共同發票人（最高法院81年度
    台抗字第374號裁定意旨參照）。
　㈡本件抗告人李輝中於系爭本票簽發時為利墾公司之法定代理
    人，有利墾公司經濟部商工登記公示資料查詢服務在卷可稽
    。又觀諸系爭本票之發票人欄，由左而右緊接依序記載「利
    墾工業有限公司」、「李輝中」等字樣（見原審卷第3頁）
    ，而非抗告人李輝中在下方另一發票人欄位簽名，票據上雖
    未載明代理人字樣，惟由該票據記載之方式，依一般社會觀
    念衡之，可知抗告人李輝中係以利墾公司代表人身分代表公
    司簽發，並非以個人身分為發票行為，揆諸上揭說明，抗告
    人李輝中自非共同發票人。自不應使其負票據上之責任。準
    此，相對人以抗告人李輝中為系爭本票之共同發票人，聲請
    裁定對抗告人李輝中為強制執行，於法即有未合。抗告人李
    輝中抗告意旨就此指摘原裁定不當，求予廢棄，為有理由，
    應由本院將原裁定關此部分廢棄，另為裁定如主文第2項所
    示。
　㈢按執票人向本票發票人行使追索權時，得聲請法院裁定後強
    制執行，票據法第123條定有明文。次按本票執票人依上開
    法條之規定，聲請法院裁定許可對發票人強制執行，係屬非
    訟事件程序，法院僅就形式上審查是否准許強制執行，此項
    裁定並無確定實體上法律關係存否之效力，如發票人就票據
    債務之存否有爭執時，應由發票人提起確認之訴，以資解決
    （最高法院56年台抗字第714號、57年台抗字第76號判例意
    旨參照）。又按本票是否確經執票人提示，乃關係執票人得
    否行使追索權，係屬實體問題，應由票據債務人另行提起訴
    訟，以資解決（最高法院93年度台抗字第83號裁定意旨參照
    ）。經查，原裁定自系爭本票形式上之要件予以審查，認無
    不應准許強制執行之情形，而許可相對人對抗告人利墾公司
    為強制執行，於法並無不合。抗告意旨所稱系爭本票未經提
    示、相對人未交付受託製作之模具前，其得主張同時履行抗
    辯權等情，縱認屬實，均係關於實體上之爭執，揆諸首揭判
    例要旨，應由抗告人利墾公司另行提起訴訟，以資解決，要
    非本件非訟程序所得審究。是以，抗告人利墾公司對原裁定
    關於其部分提起抗告，指摘原裁定不當，求予廢棄，為無理
    由，應予駁回。　　
四、據上論結，本件抗告為一部有理由，一部無理由，依非訟事
    件法第46條、第21條第2項，民事訴訟法第492條、第495條
    之1第1項、第449條第1項、第79條，裁定如主文。
中　　華　　民　　國　　111 　年　　9 　　月　　8 　　日
                  民事第一庭    審判長法　官　袁雪華
                                      法　官　陳逸倫
                                      法　官　李麗珍
正本係照原本作成。
本裁定不得再抗告。
中　　華　　民　　國　　111 　年　　9 　　月　　8 　　日
                                      書記官  謝伊婕